【裁判字號】    98,抗,47
【裁判日期】    980331
【裁判案由】    拍賣抵押物
【裁判全文】
臺灣臺中地方法院民事裁定  98年度抗字第47號
抗  告  人  甲○○
                        號5樓.
抗告人與相對人渣打國際商業銀行股份有限公司間拍賣抵押物事
件，抗告人對於民國97年12月29日本院97年度拍字第1163號所為
裁定，提起抗告，本院合議庭裁定.
    主  文
抗告駁回。
抗告程序費用新臺幣壹仟元由抗告人負擔。
    理  由
一、按抵押權人於債權已屆清償期而未受清償者，得聲請法院拍
    賣抵押物，就其賣得價金而受清償，民法第873條第1項定有
    明文。又聲請拍賣抵押物係屬非訟事件，於最高限額抵押，
    法院祇須就抵押權人提出之文件為形式上審查，如認其有抵
    押權登記擔保範圍之債權存在，且債權已屆清償期而未受清
    償，即應為准許拍賣抵押物之裁定；且此類事件，並無確定
    實體上法律關係存否之性質，如對於抵押債權之存否有爭執
    ，應另循訴訟途徑以謀解決，而不得於抗告程序中主張以求
    解決，並據為廢棄拍賣裁定之理由。
二、本件相對人主張：債務人簡秀英以其所有如原裁定附表所示
    之不動產，為擔保相對人對其之債權，經設定登記本金最高
    限額新臺幣（下同）240萬元之抵押權為擔保，權利存續期
    間自96年7月10日起至126年7月9日止，且經依法登記，並於
    96年7月12日向相對人借款200萬元，約定清償日期116年7月
    12日，期間並應計算利息、違約金，如有一期不履行視同全
    部到期；嗣系爭抵押物於97年7月4日移轉登記與抗告人，詎
    債務人簡秀英自97年9月13日起即未繳納本息，爰依法聲請
    拍賣抵押物等情，並提出土地、建物登記謄本、他項權利證
    明書、抵押權設定契約書、借據為證。而原裁定係依民法第
    873條第1項規定，准許相對人之聲請，即無不合。
三、抗告意旨略以：(一)系爭抵押債務金額經鈞院97年度訴字第
    1557號判決認定為1,953,705元，並非相對人於本件聲請所
    主張之1,993,444元；(二)債務人簡秀英於相對人銀行帳戶內
    仍有數百萬元存款，相對人應先為執行，不應拍賣抗告人所
    有系爭抵押物；(三)系爭抵押物原為抗告人所有，抗告人因受
    債務人簡秀英詐欺而將系爭抵押物移轉登記予債務人簡秀英
    所有，不料債務人簡秀英竟向相對人辦理抵押借款，抗告人
    實為詐欺之受害人，又系爭抵押權設定係屬使公務員登載不
    實事項，應予塗銷，故相對人無權利拍賣系爭抵押物；(四)抗
    告人曾欲代償系爭抵押債務遭相對人拒絕，故相對人本件債
    權未獲清償乃屬其拒絕抗告人清償所致，並非債權屆期而未
    受清償等語，並求為廢棄原裁定，及駁回相對人之聲請等語
    。惟查：本院認：(一)抗告人所稱本院97年度訴字第1557號請
    求損害賠償事件，乃抗告人與債務人簡秀英間之訴訟，其判
    決效力不及於本件相對人，若抗告人對於「系爭抵押權所擔
    保債權金額」、「系爭抵押權是否受詐欺而設定並致系爭抵
    押權有無效或不存在之原因」，均應另循訴訟途徑解決之；
    (二)系爭抵押債務因債務人簡秀英未按期清償而視同全部到期
    ，故本件系爭抵押債權自應認已屆清償期，況抗告人如欲全
    額代償系爭抵押債務，衡情相對人自無不同意之可能，若抗
    告人僅願部分清償，而未為相對人同意，自難認相對人未獲
    清償係因拒絕受償所致。(三)另抗告人主張：債務人簡秀英於
    相對人銀行中另有存款足供相對人抵銷受償云云，亦屬抗告
    人可持前揭確定判決另循強制執行程序，促使相對人行使抵
    銷權之事項，亦非本件拍賣抵押物裁定所應審酌，綜上所述
    ，本件原裁定並無違誤，抗告意旨請求廢棄原裁定，為無理
    由，應予駁回。
四、另按對於非訟事件，依法應由關係人負擔費用者，法院裁定
    命關係人負擔時，應一併確定其數額，亦為非訟事件法第24
    條第1項所明定，而本件抗告程序費用額，審核卷附證物後
    確定為如主文第2項所示金額，併此敘明。
五、結論：本件抗告為無理由，爰依非訟事件法第46條、第21條
    第2項、第24條第1項，民事訴訟法第495條之1第1項、第449
    條第1項、第78條，裁定如主文。
中    華    民    國    98    年    3     月    31    日
                民事第一庭  審判長法  官  張瑞蘭
                                  法  官  陳文爵
                                  法  官  陳毓秀
正本係照原本作成。
如不服本裁定，僅得於收受本裁定正本送達後10日內，以適用法
規顯有錯誤為理由，向本院提出再抗告狀（須附繕本並繳納再抗
告裁判費新台幣1,000元），經本院許可後始可再抗告。
中    華    民    國    98    年    3     月    31    日
                                  書記官  陳玲誼


司法院資訊處製作；財團法人民間司法改革基金會備份。
